【裁判字號】    89,易,1619
【裁判日期】    890621
【裁判案由】    竊盜
【裁判全文】
臺灣板橋地方法院刑事判決                        八十九年度易字第一六一九號
    公  訴  人  臺灣板橋地方法院檢察署檢察官
    被      告  丙○○
右列被告因竊盜案件，經檢察官提起公訴（八十九年度偵字第五六一六號），本院判
決如左：
    主  文
丙○○無罪。
    理  由
一、公訴意旨略以：丙○○係聯合報社樹德站之送報員，意圖為自己不法所有，於民
    國八十九年一月二十九日上午八時許，在臺北縣蘆洲市○○路九十六巷一弄五號
    前送報時，竟竊取上址五樓信箱內之聯合報一份，再將該份聯合報投入同址四樓
    信箱內，為五樓屋主乙○○當場發覺並報警查獲，因認被告涉有刑法第三百二十
    條第一項之竊盜罪嫌云云。惟訊據被告則堅詞否認有何竊盜犯行，辯稱：伊並未
    自該址五樓信箱內竊取聯合報，而是因看到該報紙要掉出信箱，將之推回，伊送
    自由時報予該址四樓丁○○客戶時，該四樓信箱內即有聯合報，且每日送報所餘
    聯合報紙甚多，實無需竊取被害人報紙之必要等語。
二、按犯罪事實應依證據認定之，無證據不得推定其犯罪事實；不能證明被告犯罪者
    ，應諭知無罪之判決，刑事訴訟法第一百五十四條、第三百零一條第一項前段分
    別定有明文。而事實之認定，應憑證據，如未能發現相當證據，或證據不足以證
    明，自不能以推測或擬制之方法，為裁判基礎；又認定不利被告之事實，須依積
    極證據，苟積極證據不足為不利被告事實之認定時，即應為有利於被告之認定，
    更不必有何有利之證據；再事實審法院對於證據之取捨，依法雖有自由判斷之權
    ，然積極證據不足證明犯罪事實時，被告之抗辯或反證縱屬虛偽，仍非有積極證
    據足以證明其犯罪時，不能遽為有罪之認定，最高法院著有四十年臺上字第八六
    號、三十年上字第八一六號及三十年度上字第一八一號判例足資參照。本件公訴
    人認被告涉有竊盜罪嫌，無非以告訴人乙○○之指訴及乙○○與被告並無怨隙，
    當無僅以值新臺幣（下同）十五元報紙刻意誣陷被告之理，且被告遭乙○○發現
    後急於離開現場一情觀之，顯係情虛之舉資為論罪之依據。
三、經查：
（一）與告訴人乙○○同址位於臺北縣蘆洲市○○路九十六巷一弄五號四樓之住戶丁○○，自八十八年十二月六日起至八十九年三月五日止，曾因接受聯合報社「
      電推三個月試閱報」活動，而有聯合報之免費送閱，且係由聯合報永大服務站
      派送，非被告所屬之樹德服務站送報，本件發生當日『上午七時許』即由聯合
      報永大服務站送至該址四樓信箱內等情，業據證人丁○○、蕭南平即聯合報永
      大服務站負責發送報紙予上址四樓之職員到庭結證屬實（見本院八十九年五月
      三十一日訊問筆錄），並有聯合報訂戶資料查詢單、自由時報訂報單各一紙附
      卷可按，核與被告所辯渠送自由時報予上址四樓信箱時，該信箱內已有聯合報
      等語相符。徵諸上開證人蕭平南所述，則當日該四樓信箱內之聯合報應為聯合
      報永大服務站合法投送無疑，即與被告所屬樹德服務站無關，自不得遽以上址
      四樓住戶丁○○聯合報係免費贈閱，即推定係被告竊取告訴人五樓信箱內之聯
      合報而改遞於上址四樓信箱內。
（二）次按，告訴人之指述，本以使被告受刑事訴追為目的，故其陳述是否與事實相
      符，自應調查其他證據，以資審認，苟其所為攻擊之詞，尚有瑕疵，則在此瑕
      疵未予究明以前，即不能遽採為斷罪之基礎（最高法院五十二年臺上字第一三
      ○○號、六十一年台上字第三○九九號判例參照）。本件告訴人乙○○雖迭於
      警訊及本院調查時指述，伊親眼目睹被告自其五樓信箱內拿取聯合報乙情，惟
      觀諸其所指述之內容，其於警訊中先稱：「丙○○卻順手拿出我家五樓信箱內
      之聯合報至乙份，投入四樓之信箱內..... 我即大聲喝斥你為何拿我家報紙，
      黃員一聽即慌張地將報紙送回原處即五樓箱內」等語（見偵查卷第五頁背面）
      ，嗣於本院調查時改稱：「（問：從你家抽取聯合報時，有無放入四樓信箱？
      ）她一抽取，我就跑出來，她尚未投入四樓..... 她回答說妳們家報紙掉了，
      我幫妳放回去，接著就把手上抽取的報紙放回我家信箱。」（見本院八十九年
      五月二十四日訊問筆錄），其先後指述不一，自難徒憑此瑕疵之指述遽認被告
      果係行竊？亦難認被告有何不法所有意圖？是公訴人以告訴人與被告素無怨隙
      ，斷無以區區十五元報紙而設詞誣陷是理，亦容嫌速斷。
（三）又被告於案發時與告訴人乙○○發生爭執後旋即離去乙節，固為被告所是認，
      惟是時伊為趕赴在林口服役兒子之懇親會始先行離去，已據其陳明在卷，並經
      告訴代理人即告訴人乙○○之夫甲○○供稱屬實，基此，公訴人認被告急於離
      開現場，即認被告係情虛而涉有竊行，併有誤會。至被告以伊每日送報所餘報
      紙甚多，殊無竊取必要乙節，雖未可全然置信，然公訴人所舉積極證據不足證
      明犯罪事實時，渠之抗辯縱屬虛偽，仍非有積極證據足以證明其犯罪時，不能
      遽為有罪之認定。
四、綜情以觀，尚乏明確之積極證據足證被告丙○○涉有前揭罪嫌，自不得徒憑告訴
    人瑕疵之指述，遽認被告涉有竊行，公訴人所舉之證據不適於被告犯罪事實之認
    定，此外，復查無其他證據足認被告確有竊盜犯行，既不能證明被告犯罪，揆諸
    前開判例意旨及說明，自應為無罪之諭知。
據上論斷，應依刑事訴訟法第三百零一條第一項，判決如主文。
本案經檢察官吳宗光到庭執行職務
中      華      民      國      八十九    年    六      月    二十一    日
                                  臺灣板橋地方法院刑事第六庭
                                          法  官  彭  松  江
右正本證明與原本無異。
如不服本判決，應於判決送達後十日內，向本院提出上訴狀。
                                          書記官  陳  福  記
中      華      民      國      八十九    年    六      月    二十二    日


司法院資訊處製作；財團法人民間司法改革基金會備份。
